臺灣苗栗地方法院民事簡易判決　 　　　 95年度苗簡字第727號
原　　　告　乙○○
訴訟代理人　謝清傑律師
被　　　告　丙○○
　　　　　　　　　　　　樓
上列當事人間請求給付票款事件，本院於民國96年2 月7 日言詞
辯論終結，判決如下：
    主    文
被告應給付原告新臺幣肆拾伍萬元，及各如附表所示利息起算日
起，均至清償日止，按年息百分之五計算之利息。
訴訟費用由被告負擔。
本判決得假執行；但被告如以新臺幣肆拾伍萬元為原告預供擔保
，得免為假執行。
    事實及理由
壹、程序事項：
一、查本件訴訟原告聲請本院核發支付命令，經本院非訟中心以
    95年度促字第15127 號支付命令命債務人即被告丙○○、債
    務人甲○○向債權人即原告連帶給付新台幣（下同）45萬元
    ，及如附表所示利息起算日起至清償日止，按年息百分之6
    計算之利息，並賠償督促程序費用1,000 元，該支付命令經
    郵政機關送達債務人丙○○等2 人，惟其中債務人丙○○於
    95年11月9 日收受支付命令後，於二十日之不變期間內即95
    年11月23日具狀對支付命令聲明異議，依同法第519 條第1
    項之規定，以債權人支付命令之聲請視為起訴，而被告丙○
    ○聲明異議事由為系爭支票乃甲○○與原告間之問題，應由
    甲○○負票據責任，伊與該項債務無關且毋庸負擔45萬元之
    票據債務云云，經核被告丙○○之答辯，顯係基於被告丙○
    ○之個人關係，故對全體債務人無庸合一確定，伊異議效力
    不及於其他債務人即甲○○，合先敘明。
二、又訴狀送達後，原告不得將原訴變更或追加他訴，但因擴張
    或減縮應受判決事項之聲明者，不在此限。簡易訴訟程序，
    除本章別有規定外，仍適用第一章通常訴訟程序之規定，民
    事訴訟法第255 條第1 項第3 款、第436 條之2 分別定有明
    文。查本件原告起訴時，原請求(1)被告連帶給付原告新臺幣
    45萬元，及各如附表所示利息起算日起至清償日止，按年利
    率百分之6 計算之利息（本院95年度促字第15 127號卷第3
    頁），嗣以96年1 月31日書狀變更請求為被告應給付原告45
    萬元，及其中15萬元自民國95年9 月8 日起，30萬元自95年
    10月24日起，均至清償日止，按年利率百分之5 計算之利息
    （本院95年度苗簡字第727 號卷第25頁），核原告係屬減縮
    應受判決事項之聲明，依首揭說明，於法尚無不合，應予准
    許，附此敘明。
貳、實體事項：
一、原告起訴主張：
  (一)伊執有被告丙○○所簽發，如附表所示之支票3 紙（下稱系
    爭支票）付款人均為苗栗縣竹南信用合作社頭份分社，付款
    地均為苗栗縣頭份鎮○○路116 號，面額計45萬元，經訴外
    人甲○○背書交付原告收執，詎屆期於附表所示提示日提示
    結果，竟遭以存款不足及拒絕往來戶為由而退票，屢經催討
    系爭票款，仍未獲置理，爰依票據法律關係，請求被告給付
    系爭票款，並聲明：如主文第1 項所示。
  (二)對於被告抗辯之陳述：
  1.否認原告為地下錢莊，原告取得系爭支票，實係訴外人甲○
    ○因生意週轉，需款孔急，向原告借款，原告於95年8 月2
    日，自原告之夫何武雄於竹南信義合作社帳戶提領現金15萬
    元交付甲○○，甲○○即交付原告附表編號1 之支票，原告
    又於同年月29日自同一帳戶分別領出15萬元、17萬元，並分
    2 次交付甲○○，甲○○再交付原告附表編號2 、3 之支票
    ，因此，原告與甲○○有借貸關係，並交付款項而取得系爭
    支票，原告並非「無對價」、「不相當之對價」而取得系爭
    支票。
  2.又甲○○書立之「民國九十五年九、十月份借用支票承諾書
    」及被告辯稱伊與甲○○之約定，原告均否認其真實性，且
    查該「承諾書」所指「借票」，係以「新竹國際商業銀行頭
    份分行」為付款人之支票，然系爭支票係以「苗栗縣頭份竹
    南信用合作社」為付款人之支票，顯與「借票」約定之範圍
    不同，而不足取。
二、被告則以：
  (一)原告經營民間借貸業務（即俗稱之地下錢裝），甲○○經常
    向原告借貸周轉，原告同時收取高額利息牟利，甲○○與原
    告金錢借貸期間均有正常還款，故不須提供任何擔保品即可
    順利借得款項，嗣甲○○之信用不佳，原告遂要求甲○○提
    供支票供擔保，而甲○○向被告表示因資金周轉需求，故向
    被告借得系爭支票供作支付貨款使用，並保證支付所有票款
    ，負完全清償之責，因此，系爭票款應由甲○○支付。又依
    後手繼受前手瑕疵原則，系爭支票之前手甲○○對系爭支票
    無任何權利，則系爭支票之後手即原告，亦不能取得任何權
    利。
  (二)甲○○持系爭支票向原告借款，然實際僅借得數萬元，原告
    係以顯不相當之代價取得系爭支票，自不得享有優於其前手
    之權利，換言之，原告應繼受甲○○依前開承諾書所負之責
    任，而不得向被告行使追索權等語置辯，並聲明駁回原告之
    訴。
三、查系爭支票上之印文均為被告所有，原告遵期提示系爭支票
    均未獲兌現等事實，業據其提出與所述相符之系爭支票暨退
    票理由單（本院95年度促字第15127 號卷第5-7 頁）各3 紙
    為證，核屬相符，復為兩造所不爭執，自堪信原告此部分之
    主張為真實。惟被告仍以上開情詞置辯，是以本件之爭點厥
    為：兩造間固無債權債務關係，被告是否仍應負發票人之票
    據責任？茲分述如下：
  (一)按稱支票者，謂發票人簽發一定之金額，委託金融業者於見
    票時，無條件支付與受款人或執票人之票據。在票據上簽名
    者，依票上所載文義負責。票據債務人不得以自己與發票人
    或執票人之前手間所存抗辯之事由對抗執票人，但執票人取
    得票據出於惡意者，不在此限。無對價或以不相當之對價取
    得票據者，不得享有優於其前手之權利，票據法第4 條第1
    項、第5 條第1 項、第13條、第14條第2 項分別定有明文。
    而所謂不得享有優於其前手之權利，係指前手之權利如有瑕
    疵（附有人的抗辯），則取得人即應繼受其瑕疵（附有人的
    抗辯），人的抗辯並不中斷，如前手無權利時，則取得人並
    不能取得權利而言，有最高法院68年台上字第3427號判例意
    旨可供參照。
  (二)次按，當事人主張有利於己之事實者，就其事實有舉證之責
    任，民事訴訟法第277 條前段規定明確。是原告對於自己主
    張之事實已盡證明之責後，被告對其主張，如抗辯其不實，
    並提出新事實而為反對之主張者，則被告對其反對之主張，
    亦應負證明之責，此乃舉證責任分擔之原則，若被告於抗辯
    之事實並無確實之證明方法，僅以空言爭執者，當然認定其
    抗辯事實之非真正，而應為被告不利益之裁判。又支票乃文
    義證券及無因證券，證券上之權利義務悉依證券上所載文句
    而決定其效力，從而支票上權利，依支票文義而發生，與其
    基礎之原因關係各自獨立，支票上權利之行使不以其原因關
    係存在為前提，故其原因關係不存在或無效時，執票人仍得
    依支票文義行使其權利，亦有最高法院49年台上字第334 號
    判例可供參照。易言之，原告就系爭支票之取得，是否為惡
    意、無對價或以不相當之對價取得，自不負證明之責，惟被
    告抗辯原告取得系爭支票係惡意、無對價或以不相當之對價
    者，應由主張此利己事實之人即被告負舉證責任。
  (三)經查，系爭支票係由被告簽發交付訴外人甲○○，再由甲○
    ○持票向原告借款等事實，為兩造所不爭執，足見原告與被
    告間並非系爭支票之直接前後手，揆諸上開說明，縱被告辯
    稱其與甲○○間所存之抗辯事由為真，亦不得以之對抗執票
    人即原告。又原告於95年8 月2 日，自原告之夫何武雄於竹
    南信用合作社帳戶提領現金15萬元交付甲○○，於同年月29
    日自同一帳戶分別領出15萬元、17萬元，並分2 次交付甲○
    ○，有訴外人即原告之夫何武雄竹南信用合作社活儲蓄存款
    存摺附卷（本院95年度苗簡字第727 號卷第28-30 頁）可按
    ，原告交付甲○○上開45萬元款項日期均在系爭支票之發票
    日前，若原告係以無對價取得系爭支票，何以無故提領款項
    交付甲○○，自堪認原告確係以相當之對價取得系爭支票。
    至於被告辯稱原告經營地下錢莊，甲○○實際僅取得數萬元
    之借款云云，伊均未舉出任何證據以實其說，空言指稱原告
    以不相當之代價取得系爭支票，而否認原告就系爭支票之票
    據權利，依上開說明，自不足取。
四、按支票發票人應照支票文義擔保支票之支付；執票人向支票
    債務人行使追索權時，得請求自為付款提示日起之利息，如
    無約定利率者，依年利6 釐計算，票據法第126 條、第133
    條分別定有明文。被告為系爭支票之發票人，自應依票據文
    義擔保票據之支付，而本件被告所簽發如附表所示之支票既
    經原告提示後退票，揆諸前揭規定，原告自得本於票據法律
    關係，向被告請求給付票款，而附卷之退票理由單，原告分
    別於95年9 月8 日、95年10月24日為付款之提示，其請求分
    別自95年9 月8 日、95年10月24日起，按年息5 ％計算之利
    息，應足可取。從而，原告本於票據之法律關係，請求被告
    給付如主文第1 項所示之票款及利息，為有理由，應予准許
    。
五、本件係依民事訴訟法第427 條第2 項規定適用簡易程序所為
    被告敗訴之判決，依同法第389 條第1 項第3 款規定，本院
    應依職權宣告假執行。
六、據上論結，本件原告之訴為有理由，依民事訴訟法第436 條
    第2 項、第78條、第389 條第1 項第3 款，判決如主文。
中　　華　　民　　國　　96　　年　　2　　月　　16　　日
                  苗栗簡易庭法　官　吳振富
如對本判決上訴，須於判決送達後20日內向本院提出上訴狀
以上正本係按原本作成。
                        書記官　黃麗靜
中　　華　　民　　國　　96　　年　　2　　月　　16　　日
 附表：
┌───────────────────────────────────────────┐
│                                                                                      │
├──┬─────┬──────┬──────┬──────┬──────┬──────┤
│編號│發 票 人  │  付 款 人  │  發 票 日  │  提 示 日  │票 面 金 額 │支 票 號 碼 │
│    │          │            │  (民 國)   │(利息起算日)│ （新臺幣） │            │
├──┼─────┼──────┼──────┼──────┼──────┼──────┤
│ 1  │丙○○    │苗栗縣竹南信│95年9月8 日 │95年9月8日  │ 150,000元  │ CA0000000  │
│    │          │用合作社頭份│            │            │            │            │
│    │          │分行        │            │            │            │            │
├──┼─────┼──────┼──────┼──────┼──────┼──────┤
│ 2  │丙○○    │竹南信用合作│95年10月11日│95年10月24日│ 150,000元  │ CA0000000  │
│    │          │社頭份分行  │            │            │            │            │
│    │          │            │            │            │            │            │
├──┼─────┼──────┼──────┼──────┼──────┼──────┤
│ 3  │丙○○    │苗栗縣竹南信│95年10月23日│95年10月24日│ 150,000元  │ CA0000000  │
│    │          │用合作社頭份│            │            │            │            │
│    │          │分行        │            │            │            │            │
│    │          │            │            │            │            │            │
└──┴─────┴──────┴──────┴──────┴──────┴──────┘
